最高法院刑事判決
111年度台上字第4833號
上  訴  人  高正韋                      



選任辯護人  李菁琪律師
            諶亦蕙律師
            蕭萬宏律師
上列上訴人因違反毒品危害防制條例案件，不服臺灣高等法院中
華民國111年6月28日第二審判決（111年度上訴字第969號，起訴
案號：臺灣臺北地方檢察署109年度偵字第26349、29734、31602
號），提起上訴，本院判決如下：
    主  文
上訴駁回。
    理  由
一、按刑事訴訟法第377條規定，上訴於第三審法院，非以判決
    違背法令為理由，不得為之。是提起第三審上訴，應以原判
    決違背法令為理由，係屬法定要件。如果上訴理由書狀並未
    依據卷內訴訟資料，具體指摘原判決不適用何種法則或如何
    適用不當，或所指摘原判決違法情事，顯與法律規定得為第
    三審上訴理由之違法情形，不相適合時，均應認其上訴為違
    背法律上之程式，予以駁回。
二、本件原審審理結果，認定上訴人高正韋有如原判決事實欄所
    載違反毒品危害防制條例之犯行明確，因而維持第一審依想
    像競合犯從一重論處上訴人犯運輸第二級毒品罪刑之判決，
    已詳敘其調查證據之結果及憑以認定犯罪事實之心證理由。
三、毒品危害防制條例第17條第1項減輕或免除其刑之規定，須
    被告先有供述毒品來源之正犯或共犯等相關證據資料，使警
    方或偵查犯罪機關據以確實查獲其人、其犯行之結果，二者
    兼備並有因果關係，始能獲上述寬典。又所謂確實查獲其人
    、其犯行者，須被告供述毒品來源之事證翔實具體且有充分
    之說服力，方得獲邀上開減免其刑之寬典，以免因此一損人
    利己之誘因而無端嫁禍第三人。是被告供出毒品來源資訊與
    其所犯本案無關，或偵查犯罪機關認不具證據價值而未確實
    查獲者，即與上開規定不符，無其適用之餘地。故所稱「因
    而查獲」之「查獲」係屬偵查機關之權限，而查獲之「屬實
    」與否，則為法院職權認定之事項，應由法院做最後審查並
    決定其真實性。換言之，「查獲」與「屬實」應分別由偵查
    機關及事實審法院分工合作，即對於被告揭發或提供毒品來
    源之重要線索，應交由相對應之偵查機關負責調查核實，而
    法院原則上不問該被舉發案件進行程度如何，應根據偵查機
    關已蒐集之證據綜合判斷有無「因而查獲」之事實，不以偵
    查結論作為查獲屬實與否之絕對依據。原判決依據調查所得
    ，業已說明檢察官固就原判決附表（下稱附表）二編號2所
    載上訴人運輸第二級毒品之犯罪事實，以同案被告吳靖崴與
    上訴人為共同正犯，對吳靖崴此部分犯嫌提起公訴，惟經原
    判決綜合全案證據資料，認定本案查獲時未從吳靖崴處所查
    扣任何第二級毒品或與本案運送毒品相關事證，亦無積極證
    據足認吳靖崴與上訴人間有此部分共同運輸毒品犯行，因而
    維持第一審所為諭知吳靖崴無罪之判決，自不得僅憑吳靖崴
    經查獲、起訴之事實為由，即依上述規定減輕或免除上訴人
    所犯本件之刑。至於上訴人即使於警詢、偵查、審理時曾供
    稱其與吳靖崴合資訂購、運輸如附表二編號1、3、4所載第
    二級毒品等語，僅屬其片面供述，又有反覆不一之瑕疵可指
    ，並經臺灣臺北地方檢察署（起訴上訴人如附表二編號1、2
    犯行部分）及臺灣桃園地方檢察署（移送併辦上訴人如附表
    二編號3、4犯行部分）函覆原審法院，並未因上訴人之供述
    ，而查獲吳靖崴有何涉嫌違反毒品危害防制條例之情事，即
    無適用上開減免其刑規定之餘地等旨。揆諸前開說明，於法
    尚無不合。且偵查犯罪機關未續因上訴人上開供述，據以確
    實查獲吳靖崴另有與上訴人共同運輸第二級毒品之犯嫌，亦
    有臺灣高等法院被告前案紀錄表在卷可稽。上訴意旨執此指
    摘原判決有不適用法則、調查未盡之違法，係對原判決已為
    論斷之事項，徒憑己見而為相異評價，任意指為違法，並非
    適法之第三審上訴理由。
四、依上所述，本件上訴違背法律上之程式，應予駁回。　　
據上論結，應依刑事訴訟法第395條前段，判決如主文。
中　　華　　民　　國　　111 　年　　11　　月　　30　　日
                  刑事第八庭審判長法　官  何菁莪
                                  法　官  朱瑞娟
                                  法　官  劉興浪
                                  法　官  黃潔茹
                                  法　官  何信慶
本件正本證明與原本無異
                                  書記官  王毓嫻
中　　華　　民　　國　　111 　年　　12　　月　　6 　　日